【裁判字號】    92,上易,397
【裁判日期】    920603
【裁判案由】    詐欺
【裁判全文】
臺灣高等法院臺南分院刑事判決               九十二年度上易字第三九七號  Ｃ
      上  訴  人  臺灣臺南地方法院檢察署檢察官
      被      告  戊  ○  ○
右上訴人因被告詐欺案件，不服臺灣臺南地方法院九十一年度易字第八七二號中華民
國九十二年三月十八日第一審判決（起訴案號：臺灣臺南地方法院檢察署九十一年度
偵緝字第三○、三九、四○號、九十一年度偵字第一○五二號、九十一年度營偵字第
一二八號），提起上訴及移
年度調偵字第六○號），本院判決如左：
      主      文
原判決撤銷。
戊○○連續意圖為自己不法之所有，以詐術使人將本人之物交付，處有期徒刑壹年陸
月。
      事      實
一、戊○○係前「宇上成建設有限公司」（統一編號：00000000號，於民國
    八十八年間解散）之負責人，因經營不善導致積欠鉅額債務。惟戊○○竟基於意
    圖為自己不法所有之概括犯意，隱瞞上開事實，明知自己無支付能力，且經濟周
    轉已有困難，仍向如附表所示之個人或公司訛稱其係「宇上成企業有限公司」之
    負責人，並印製「宇上成建設有限公司」名號之不實名片（其上之公司統一編號
    ：00000000號係虛構）分送予前揭客戶，自任機車零配件經銷商，使渠
    等陷於錯誤不疑有他，而分別於九十年六月至十月間，各依戊○○訂購之貨品運
    送至其台南縣東山鄉東正村東勢一四七之八號之住所。戊○○為取信於該等客戶
    以使渠等願意繼續交貨，乃分別簽發如附表所示其於台灣土地銀行白河分行帳號
    九三○五號、面額新台幣（下同）數萬元至數十萬元不等之支票多紙，佯交付與
    上述客戶，詎各該支票屆期提示均因存款不足而不獲兌現，再經上揭客戶前往上
    址查訪，發現戊○○已將購進之大批貨物移往他處或售出取得不當利益，且避不
    見面，渠等始知受騙。
二、案經乙○○、丙○○、己○○、莊宏億軸承有限公司、甲○○○○業有限公司、
    品勝機械工業股份有限公司、丁○○○○工業股份有限公司分別告訴臺灣臺南地
    方法院檢察署、臺灣彰化地方法院檢察署，偵查起訴或移送併案審理。
      理      由
一、被告戊○○固坦承於上開時地向告訴人乙○○、丙○○、己○○、莊宏億軸承有
    限公司、甲○○○○業有限公司、品勝機械工業股份有限公司、丁○○○○工業
    股份有限公司分別購買如附表所示貨物，並積欠告訴人等如附表所示貨款，且有
    印製「宇上成建設有限公司」名號虛構其上之公司統一編號：00000000
    號之不實名片等事實不諱，惟矢口否認涉有詐欺犯行，並辯稱：我從事機車零件
    買賣已有兩年，跟告訴人等也非第一次交易，其交易過程並未施以詐術，嗣因周
    轉不靈才會陸續退票，我已委託律師召開債權人會議處理債務，且也將貨物退還
    給告訴人了，我沒有詐欺犯意云云。經查：
    (1)右揭事實，業據告訴人乙○○、丙○○、己○○、莊宏億軸承有限公司之代理
    人施志生、甲○○○○業有限公司之代理人陳邦雄、品勝機械工業股份有限公司
    及丁○○○○工業股份有限公司等二公司之代表人梁世詮、代理人柯淑吟於警訊
    或偵查中或原審審理中迭次指訴甚詳，復有亞都企業社出貨單八張（見營偵字第
    一七一七號偵查卷第四至七頁）、被告給付亞都企業社貨款遭拒絕往來退票之支
    票十二張（見原審卷第一四六至一五０頁）、大光明實業社之估價單三張、被告
    給付大光明實業社貨款遭拒絕往來退票之支票二張及退票理由單一張（見營偵字
    第一七六六號偵查卷第三至七頁）、永順行之出貨明細表六頁及送貨單二十三張
    、被告給付永順行貨款遭拒絕往來退票之支票三張、莊宏億軸承有限公司之應收
    帳單對帳單一張及被告給付該公司貨款遭拒絕往來退票之支票及退票理由單各一
    張（見營偵字第一八九０號偵查卷第五、六頁）、被告印製「宇上成建設有限公
    司」名號虛構實公司統一編號：00000000號係之不實名片一張、甲○○○○業有限公司之銷貨單一張、同公司統一發票二張、託運人甲○○○○業有限
    公司之託運單五張及被告給付該公司貨款遭拒絕往來退票之支票及退票理由單各
    一張（見偵字四三０號偵查卷第十、十一、十三至十七頁）、品勝機械工業股份
    有限公司之請款對帳單及出貨單各二張、丁○○○○工業股份有限公司之應收帳
    款明細表三張、出貨單十二張及被告給付該二公司貨款遭拒絕往來退票之支票及
    退票理由單各二張（見他字第一三八五號偵查卷第七至二十一頁）等資料足資佐
    證。(2)且查被告於偵查中業已自承：因先前事業虧損積欠龐大債務，且向金融機
    構及民間借貸之款項亦有上千萬元未清償等情（見營偵字第一二八號偵查卷第六
    十二頁反面），參以被告在土地銀行新營分行白河辦事處支票存款帳戶九十年四
    月結餘一萬六千七百六十八元，同年五月結餘五萬二千六百八十二元，同年六月
    結餘五萬二千五百六十二元，同年七月結餘二萬二千九百六十二元，此有該銀行
    往來明細對帳單四紙在卷足稽（見營偵字第一七一七號偵查卷第二四至二七頁）
    ，是則被告在與告訴人等交易並簽發右揭銀行帳戶之支票時，顯然已知其資力發
    生嚴重之窘困，然被告卻隱瞞上述情事，逐月增加訂貨量，並集中於九十年八、
    九、十月向告訴人購進大批之各類機車零配件，並簽發如附表備註欄所示面額總
    計三百一十八萬九千二百二十元之支票，其顯有浮濫開票藉茲取信於告訴人，使
    之陷於錯誤，任其詐購得機車配件至明，被告有為自己不法所有之意圖及詐欺犯
    意，至為灼然。(3)又被告自承其前所經營之「宇上成建設有限公司」（統一編號
    ：00000000號）已於八十八年間解散，卻印製「宇上成建設有限公司」
    名號虛構其上之公司統一編號：00000000號之不實名片分送予前揭客戶
    告訴人，自任機車零配件經銷商等情（見原審卷第一四四頁、本院九十二年五月
    二十日審判筆錄），此亦有上開名片及經濟部九十一年七月二日經授中字第０九
    一三三七九０五三０號函文一份（見調偵字第六十號偵查卷第十三頁）在卷足憑
    ，是則被告佯稱係「宇上成企業有限公司」之負責人（經電腦上網至經濟部商業
    司公司登記資料查詢係統查知並無該公司及統一編號），使告訴人等無從正確估
    計風險而誤與被告交易，益徵其有詐欺之犯意。(4)再酌以被告與告訴人乙○○、
    丙○○、莊宏億軸承有限公司、甲○○○○業有限公司、品勝機械工業股份有限
    公司及丁○○○○工業股份有限公司等均是初次交易，已據該等告訴人指陳甚明
    ，復有上開出貨單據足憑。另被告對告訴人己○○之交易雖自九十年三月底開始
    ，有支付四、五月份之帳，但六月份起之帳則均未付之，然細查該已支付四、五
    月份之帳額分別為七萬七千七百二十元及一萬四千二百六十元，均係小額買賣，
    但六、七、八、九、十月份起之未付帳額則為六萬九千七百七十元、十七萬二千
    零二十元、二十萬七千零九十元、四十萬四千四百五十七元、四十六萬七千二百
    三十元，此有上開出貨明細表及送貨單在卷足佐（見營偵字第一二八號偵查卷第
    四至十九頁），顯見被告先以小額買賣均予兌現以取信告訴人己○○後，使之疏
    於防範，再於短時間以給付支票大量進貨，再使支票退票，因之，被告已難推諉
    稱其無施用詐術。其辯稱跟告訴人等也非第一次交易，其交易過程並未施以詐術
    云云，顯非實情，無足採取。況被告上開帳戶之支票已於九十年九月三十日因存
    款不足而拒絕往來，此有退票理由單一紙足稽（見營偵字第一七一七號偵查卷第
    八頁），被告卻仍於拒絕往來後，於同年十月二日大光明實業社負責人丙○○為
    渠送貨時簽發同上銀行九十年十一月三十日期，二十六萬九千二百五十元之遠期
    支票一張，此據告訴人丙○○指陳甚明，復有估價單及上開支票各一張在卷足稽
    （見營偵字第一七六六號偵查卷第三、七頁），益證被告有為自己不法所有之意
    圖及詐欺犯意。(5)被告向告訴人詐購大量機車零件後，陸續退票，始委託律師召
    開債權人會議處理債務要求告訴人承受金額非少之損失，其只願給付三成價金，
    此有債權會議紀錄一份足稽（見偵緝自第二六號偵查卷第二七頁），但卻事後未
    能支付，且僅部分少許退貨如附表詐購貨品及貨款金額欄所示，顯然被告於詐得
    上開大量機車零件後，故施技倆掩人耳目，以示其無不法所有之意圖至明，因之
    ，其辯稱我已委託律師召開債權人會議處理債務，且也將貨物退還給告訴人了，
    我沒有詐欺犯意云云，不足採取。綜上所陳，相互參究，故被告上開所辯，顯係
    事後卸責之詞，不足採信，其事證明確，犯行洵堪認定。
二、核被告戊○○所為，係犯刑法第三百三十九條第一項之詐欺取財罪。臺灣彰化地
    方法院檢察署九十一年度調偵字第六○號移送併案部分，因與起訴部分有連續犯
    裁判上一罪之關係，為起訴效力所及，本院自得一併予以審究，附此敘明。又被
    告所為數行為，時間緊接，所犯罪名相同，顯係出於概括之犯意為之，為連續犯
    ，爰依刑法第五十六條之規定以一罪論，並加重其刑。
三、原審疏未詳加調查證據及未細心勾勒案情，遽以無證據證明被告犯罪，而為諭知
    無罪之判決，尚嫌速斷。檢察官上訴意旨執此指摘原判決不當，為有理由，自應
    由本院將原判決撤銷改判。爰審酌被告之素行、犯罪之動機、目的，行騙大量無
    辜告訴人，所獲得之利益、所生之危害及犯後態度等一切情節，量處被告如主文
    第二項所示之刑。
據上論斷，應依刑事訴訟法第三百六十九條第一項前段、第三百六十四條、第二百九
十九條第一項前段，刑法第五十六條、第三百三十九條第一項，罰金罰鍰提高標準條
例第一條前段，判決如主文。
本案經檢察官劉得鉦到庭執行職務。
中    華    民    國      九十二      年      六      月      三        日
                                  臺灣高等法院臺南分院刑事第五庭
                                      審判長法官  鄭    文    肅
                                            法官  黃    三    哲
                        法官  王    浦    傑
右正本證明與原本無異。
不得上訴。
                                      法院書記官  蔡    振    豐
中    華    民    國      九十二      年      六      月      六        日
附錄法條：
刑法第三百三十九條第一項：意圖為自己或第三人不法之所有，以詐術使人將本人或
                          第三人之物交付者，處五年以下有期徒刑、拘役或科或
                          併科一千元以下罰金。
附表：
┌─────┬────┬─────────────┬─────────┐
│犯罪時間  │告訴人  │詐購貨品及貨款金額        │      備註        │
├─────┼────┼─────────────┼─────────┤
│九十年八月│乙○○（│前燈、方向燈、叉燈、普利盤│簽發土地銀行新營分│
│至十月間  │亞都企業│等                        │行白河辦事處九十年│
│          │社）    │八月份貨款：十五萬九千七百│十月三十一日期，八│
│          │        │            一十元        │萬元、七萬九千七百│
│          │        │九月份貨款：三十一萬四千七│一十元之支票各一張│
│          │        │            百八十元      │；同年十二月十日、│
│          │        │十月份貨款：七萬四千九百二│二十日、三十一日期│
│          │        │            十元          │，二萬、三萬、五萬│
│          │        │計詐得價值五十四萬九千四百│元之支票各三張；同│
│          │        │一十元之貨品，跳票後退貨約│年十二月十日期，一│
│          │        │值二十萬元，相抵約尚欠三十│萬四千七百八十元之│
│          │      │四萬九千四百一十元。      │支票一張，均未兌現│
│          │        │                          │。                │
└─────┴────┴─────────────┴─────────┘
┌─────┬────┬─────────────┬─────────┐
│九十年七月│丙○○（│火星蓋                    │簽發同上銀行九十年│
│至十月間  │大光明實│七月份貨款：二十五萬五千元│九月三十日期，二十│
│          │業社）  │八月份貨款：二十六萬九千二│五萬五千元；同年十│
│          │        │            百五十元      │一月三十日期，二十│
│          │        │九月份貨款：三十一萬二千元│六萬九千二百五十元│
│          │        │十月份貨款：十四萬七千元  │之支票各一張，支付│
│          │        │計詐得價值九十三萬三千二百│七、八月份貨款，均│
│          │        │五十元之貨品，跳票後退貨值│未兌現。九、十月份│
│          │        │十六萬三千五百元，相抵尚欠│貨款，均未付款。  │
│          │        │七十六萬九千七百五十元。  │                  │
├─────┼────┼─────────────┼─────────┤
│九十年八月│莊宏億軸│軸承機具二批              │簽發同上銀行面額二│
│二十四日至│承有限公│八月份貨款：五十二萬三千三│十六萬八千六百元、│
│九月十七日│司      │            百五十元      │二十五萬元之支票各│
│          │代表人林│九月份貨款：十四萬一千八百│一張，尾款未補付。│
│          │文揚    │            零四元        │                  │
│          │        │計詐得價值六十六萬五千一百│                  │
└─────┴────┴─────────────┴─────────┘
┌─────┬────┬─────────────┬─────────┐
│          │        │五十四元之貨品，跳票後退貨│                  │
│          │        │相抵，尚欠二十三萬七千三百│                  │
│          │        │七十元。                  │                  │
├─────┼────┼─────────────┼─────────┤
│九十年六月│己○○（│普利盤                    │簽發同上銀行九十年│
│至九月間  │永順行）│六月份貨款：六萬九千七百七│九月三十日期，六萬│
│          │        │            十元          │九千七百七十元；同│
│          │        │七月份貨款：十七萬二千零二│年十月三十一日期，│
│          │        │            十元          │十七萬二千零二十元│
│          │        │八月份貨款：二十萬七千零九│；同年十一月三十日│
│          │        │            十元          │期，二十萬七千零九│
│          │        │九月份貨款：四十萬四千五百│十元之支票各一張以│
│          │        │            七十元        │支付六、七、八月份│
│          │        │十月份貨款：四十六萬七千二│貨款，均未兌現，其│
│          │        │            百三十元      │餘月份均未付款。  │
│          │        │計詐得價值一百三十二萬零六│                  │
│          │        │百八十元之貨品，跳票後退貨│                  │
└─────┴────┴─────────────┴─────────┘
┌─────┬────┬─────────────┬─────────┐
│          │        │值五十萬元，相抵尚欠八十二│                  │
│          │        │萬零六百八十元。          │                  │
├─────┼────┼─────────────┼─────────┤
│九十年九月│台灣精圓│凸輪軸五批                │簽發同上銀行九十年│
│至十月間  │企業有限│九月份貨款：二十一萬五千元│十月五日期，四十六│
│          │公司    │十月份貨款：四十萬九千二百│萬元之支票一張，未│
│          │代表人洪│            五十元        │兌現，尾款未補付。│
│          │蕊      │計詐得價值六十二萬四千二百│                  │
│          │        │五十元之貨品，跳票後並無退│                  │
│          │        │貨。                      │                  │
├─────┼────┼─────────────┼─────────┤
│九十年六月│品勝機械│離合器、化油器            │簽發同上銀行九十年│
│至九月間  │工業股份│離合器貨款計四十萬六千七百│九月三十日期，十萬│
│          │有限公司│二十元。                  │三千元、六十六萬元│
│          │瑞亞化油│化油器貨款計一百七十萬四千│之支票各一張。    │
│          │器工業股│元。                      │                  │
└─────┴────┴─────────────┴─────────┘
┌─────┬────┬─────────────┬─────────┐
│          │份有限公│計詐得價值二百一十一萬零七│                  │
│          │司      │百二十元，跳票後並無退貨。│                  │
│          │代表人梁│                          │                  │
│          │世銓    │                          │                  │
└─────┴────┴─────────────┴─────────┘


司法院資訊處製作；財團法人民間司法改革基金會備份。
